臺灣高等法院刑事判決　　　　　　　　96年度上訴字第2010號
上　訴　人
即　被　告　戊○○
指定辯護人　郭盈蘭律師
上列上訴人因殺人未遂等案件，不服臺灣板橋地方法院95年度訴
字第2078號，中華民國95年3月8日第一審判決（起訴案號：臺灣
板橋地方法院檢察署95年度偵字第14600 號），提起上訴，本院
判決如下：
    主  文
原判決關於竊盜、毀損暨定執行刑部分撤銷。
戊○○連續犯竊盜罪，處有期徒刑肆月；減為有期徒刑貳月，又
連續犯致令他人物品不堪用罪，處有期刑徒肆月。減為有期徒刑
貳月。
其他上訴駁回。
上開撤銷改判及上訴駁回部分。應執行有期徒刑柒年捌月。
    事  實
一、戊○○平時即因個性衝動易與人爭吵，於民國95年5 月間並
    因與其姊夫陳國中發生衝突，不滿陳國中以言語諷刺，而心
    生不滿，復於95年6 月4 日前數日因服用大量鎮定劑藥物中
    毒，造成衝動控制困難，並出現躁動不安及情緒激動之情形
    ，致其辨識行為違法及依其辨識而行為之能力，顯著減低，
    已達精神耗弱之狀態。詎戊○○於上開處於精神耗弱，無辨
    識其行為違法及依其辨識而行為之能力，顯著減低之狀況下
    ，竟起意預謀砍殺陳國中，而於95年6 月4 日晚上6 時許，
    基於意圖為自己不法所有之概括犯意及預備殺人之犯意，在
    臺北縣板橋市○○路○ 段127 號對面，趁乙○○、己○○二
    人不注意之際，連續徒手竊取渠等二人各自置於攤位上之西
    瓜刀二把，並隨藏放在其所駕駛之車號3907—JT號自用小客
    車內，連同其所有之西瓜刀一把，總共藏放三把西瓜刀，而
    預備作為砍殺陳國中之犯罪工具。
二、嗣戊○○隨即駕駛上開自用小客車沿臺北縣板橋市○○路欲
    往陳國中位於新莊市之住處找其理論，行經臺北縣板橋市○○路○ 段71號前，適有市民代表甲○○競選車隊進行拜票，
    因民眾燃放鞭炮不慎誤擊戊○○所駕駛之自小客車，戊○○
    竟憤而持上開西瓜刀下車，其明知持西瓜刀朝他人之頭、臉
    砍殺，將可能造成他人死亡之結果，竟仍不違反其本意，基
    於殺人之概括犯意，持刀朝甲○○砍殺，幸甲○○機警閃躲
    ，方倖免於難。戊○○復基於毀損之概括犯意，持刀朝丁○○所駕駛之車號9J—5488號吉普車猛砍，導致該車擋風玻璃
    破裂、引擎蓋凹陷、雨刷斷裂等，而致令不堪用，足生損害
    於丁○○。惟戊○○並未因此歇手，仍基於上開同一殺人犯
    意，持刀砍殺丙○○，幸丙○○以右手抵擋，方免於遭砍到
    頭部、臉部，而導致死亡之結果，惟丙○○仍因此受有右前
    臂之開放性傷口傷及伸拇指長肌腱、肌肉及伸指肌腱及伸腕
    肌肉斷裂等傷害。
三、旋經臺北縣政府警察局海山分局江翠派出所巡佐賴文東於同
    日趕抵現場，並依法執行職務，喝令戊○○將手上西瓜刀放
    下，乃戊○○明知賴文東為依法執行職務之公務員，竟基於
    妨害公務之概括犯意，持刀欲砍向賴文東時，因賴文東對空
    鳴槍，戊○○竟承前殺人之犯意，返回上開自小客車而駕車
    朝賴文東衝撞，以此對公務員依法執行職務時施強暴之方式
    ，欲達其殺人之目的，惟因經賴文東即時閃躲，始幸免於難
    。
四、戊○○於衝撞賴文東未果後，隨駕車往板橋市○○路○ 段方
    向逃逸，駛至臺北縣板橋市○○路1 段與新海路口時，因所
    駕駛自用小客車不慎追撞高延玉所駕駛之車號8301—ED號自
    用小客車，戊○○下車後非但未表歉意，竟承續上開同一殺
    人之犯意，持刀追砍甫下車欲查看情況之高延玉，高延玉見
    狀即返回車內鎖住車門，然戊○○竟承前毀損之犯意，持刀
    猛砍高延玉所駕駛車輛之車窗，使該車窗玻璃破裂，致令不
    堪用，足生損害於高延玉；後因高延玉旋駕車逃離現場，始
    免於遭戊○○砍殺之危險。
五、而於上開戊○○持刀揮砍高延玉所駕駛自小客車車窗玻璃之
    際即同日晚間6 時40分許，警員劉耀仁、林彥誠亦趕抵該處
    ，並喝令甫返回車內之戊○○下車，惟戊○○非但抗拒不從
    ，且猶承前殺人及妨害公務之犯意，再將西瓜刀伸出車外欲
    揮砍警員劉耀仁，再以此對公務員依法執行職務時施強暴之
    方式，欲達其殺人之目的，惟因劉耀仁及時後退，戊○○方
    未得逞；且警員林彥誠見狀，隨而朝戊○○腿部射擊，始將
    戊○○逮捕，並扣得戊○○上開因竊取所得及本身所有之西
    瓜刀計三把。
六、案經丁○○、高延玉訴請臺北縣政府警察局海山分局移送臺
    灣板橋地方法院檢察署檢察官偵查起訴。
    理  由
壹、證據能力方面：
甲、本件被告及其辯護人就檢察官所舉證據之證據能力均未爭執
    ，且於本院95年11月30日審判中亦均同意引為證據，且經本
    院審酌後，認檢察官所提之證據並無違法取證或證據力明顯
    偏低之情形，以資為證據並無不當，則揆諸刑事訴訟法第15
    9條之5規定意旨，檢察官所提出之證據應均有證據能力，合
    此敘明。
乙、次按，除顯有不可信之情況外，從事業務之人於業務上或通
    常業務過程所須製作之紀錄文書、證明文書，得為證據，刑
    事訴訟法第159 條之4 第2 款所明文。本件財團法人亞東紀
    念醫院（下簡稱亞東醫院）以95年10月3 日亞歷字第095641
    0497號函檢送之被告病歷資料（含護理記錄單，詳本院卷第
    94頁至119 頁），顯係亞東醫院從事醫護之人員，於業務上
    ，依通常業務過程所製作之紀錄文書，是依上開規定，自得
    為證據。
丙、行政院國軍退除役官兵輔導委員會臺灣榮民總醫院以95年11
    月6 日北總精字第0950022142號檢送之有關被告精神鑑定報
    告乙份（原審卷第130頁至134頁），係法院囑託該醫院所為
    鑑定，依諸刑事訴訟法第208條第1項及159條第1項除外規定
    ，自得為證據，併此敘明。
貳、實體方面：
甲、認定犯罪事實所憑之證據及理由：
一、訊據被告戊○○就上開事實之經過並不否認，惟辯稱：伊並
    未有預備殺人及殺人之犯意，伊是服用伊母親的鎮靜劑，待
    伊神智清楚時，已在亞東醫院；伊對不起被害人，造成被害
    人之傷害，伊願道歉，伊不是故意的云云。
二、本院查：
(一)上開事實欄一至四所載犯罪事實，業據被告戊○○於95年6
    月8日檢察官偵查時自承：95年6月4日在板橋市○○路○段12
    7 號對面販賣水果之攤位，趁被害人不注意時，竊取二把西
    瓜刀，並將該西瓜刀放在伊所有車號3907-JT 號自小客車，
    要開車到新莊找伊姐夫陳國中理論，因為陳國中霸佔伊財產
    ，還取笑伊沒有能力照顧妻小，伊和他發生言語爭執，伊吞
    不下這口氣，所以想拿刀去找他理論，想拿刀他砍他。當天
    經過板橋市○○路71號前，有民眾燃放鞭炮，還波及到伊車
    輛，因伊當時非常生氣，立刻停車和對方理論，對方是競選
    車隊拜票，所以人很多，伊下車後就一直罵，對方口氣不好
    ，加上伊當時火氣很大，所以就拿一把西瓜刀砍他們的宣傳
    車，剛開始沒有砍到人，後來伊往宣傳車之車陣走過去，拿
    刀砍一名男子，伊砍他的手臂，伊不認識他，因為伊砍宣傳
    車時來制止，伊當時情緒很生氣，所以才砍那個人，當時有
    一警員制止伊，伊就上車，伊還開車衝撞警察，但沒有撞到
    ，所以警察沒有受傷，在伊之前砍那名男子時，警察就對空
    鳴槍，所以伊才上車，伊衝撞警察不成後，就開車往新海路
    方向行駛，警察有開槍射擊伊所駕自小客車之輪胎，導致伊
    追撞到一名女子駕駛之車輛，當時該名女子在等待紅燈，發
    生撞擊後，伊發瘋似的下車，拿西瓜刀揮砍該女子駕駛車輛
    的左前方車窗玻璃，玻璃有破裂，該女子立刻駕車逃離，警
    員過來包圍伊，警方開槍，伊腿部中了四槍，警方將伊送到
    亞東醫院，警方在伊車上查獲三把西瓜刀，其中一把是伊原
    本放在車上，另二把則是偷來的等語綦詳（偵查卷第93、94
    頁、第126、127頁）。
(二)證人乙○○、己○○於偵查中及原審審理中均供證稱：被告
    趁渠等不注意時竊取渠等西瓜刀等語無訛（偵查卷第107 頁
    、第110頁及原審卷第206、207 頁）。另證人陳國中於偵查
    中證稱：95年5 月中被告兒子住院，他太太在坐月子，其到
    被告家中向被告說「做丈夫的要負起責任」等語（偵查卷第
    108 頁）。顯被告上開所供，因不滿證人陳國中，遂竊取西
    瓜刀，預備砍殺陳國中等語，應與事實相符。
(三)證人甲○○於偵查中證述：當時在板橋長江路2段108號對面
    拜票，當時民眾有放鞭炮，突然被告莫名其妙從車子拿了一
    把刀沿著我們車隊砍殺，因為我的車子是第一台，他就從我
    的吉普車開始砍，被告又朝我正面從頭部要砍下來，我馬上
    閃避，所以才沒有被砍到，也因為如此，所以我身上有撞傷
    ，我閃開後被告還朝我背部砍，還好我有躲開等語（偵查卷
    第108 頁），並經檢察官當庭勘驗證人甲○○左手臂及膝蓋
    均有紅腫等情無訛（偵查卷第109 頁）。
(四)證人丁○○於警詢指證稱：95年6月4日18時40分許，在長江
    路2 段69號附近遭不明人士開車攔截後，該人立即下車對我
    所駕駛的車子（車牌9J5488號）亂刀揮舞並有意砍殺的情形
    ，造成擋風玻璃破裂、引擎蓋上有破洞、競選旗幟、雨刷斷
    裂等語（偵查卷第29頁），並有上開車牌9J5488號普吉車遭
    毀損後之相片附卷可佐（偵查卷第79頁至第82頁）。
(五)證人丙○○於警詢中指證稱：95年6 月4 日我參與板橋市民
    代表候選人甲○○競選宣傳車隊廣播，車隊行經長江路2 段
    71號前，因支持民眾放鞭炮歡迎，所以車隊便停下來向支持
    民眾致意，然後我看到有一個人持刀往丁○○所駕駛9J-548
    8 號吉普車所插的競選旗桿及車身亂砍，接著該男子往我所
    乘坐宣傳車走來，二話不說持刀往我所乘坐車輛擋風玻璃亂
    砍，將擋風玻璃敲破後，再走到宣傳車後方亂砍，隨後該男
    子又到我旁邊好像跟我說「你不爽喔」即揮刀亂砍，當時因
    我負責廣播有拿麥克風擋該男子的攻擊，所以我只有右手受
    刀傷，後來我有看到一名員警趕過來，我見到該行兇男子持
    刀與警員對恃，警察叫該男子放下刀，我只聽見該男子向警
    察說一句「你不敢開槍」，然後大搖大擺往他停在斜對面的
    車子上開車往長江路方向要逃跑，我見到警察也跟上去，該
    男子就駕車欲衝撞員警，當時因民眾燃放鞭炮，所以我不知
    道警察有無向該名男子開槍等語（偵查卷第30、31頁）；於
    偵查中亦指述稱：我如果沒有擋到的話，會被砍到身體、頭
    部，而且他力道很強，連車子的鋼板都已經被切開，且他朝
    著我猛砍，根本沒有分部位等情（偵查卷第109 頁）。且丙○○受有右前臂之開放性傷口傷及伸拇指長肌腱、肌肉及伸
    指肌腱及伸腕肌肉斷裂等傷害，並有亞東醫院95年6 月8 日
    所出具診字第0950023808號診斷證明書乙紙在卷足憑（偵查
    卷第121 頁）。並核與證人即警員賴文東於原審所具結證稱
    ：其執行巡邏勤務，經過甲○○競選車隊，助選員將其攔下
    ，說有人砍他們車隊，其將警車停放在競選車前，看到被告
    手持西瓜刀，對坐在競選車上之助選員砍傷，其就喝令被告
    把手放下，把西瓜刀放下，但被告未聽制止，後來被告朝其
    方向砍過來，對其說「你不怕死」，當時情況危急，其對空
    鳴槍，被告就拿西瓜刀往回走到他所開的小客車，進入駕駛
    座對其衝撞，其閃開未被撞到等語相符（原審卷第209頁）
    。
(六)證人高延玉於警詢指稱：渠停車等待紅燈，突後方一輛小客
    車追撞渠8301-ED 號小客車，渠要下車時，見一名男子持像
    西瓜刀，向渠走來，渠趕快關上車門，他就向渠小客車之車
    窗揮兩刀，使渠的駕駛座車窗損壞；於偵查中亦具結證稱：
    當時被告駕車衝撞渠車輛，渠本來要下查察看，但被告持刀
    朝渠衝過來，渠嚇壞，趕快跑回車上，鎖上車門，但被告還
    朝著渠車窗猛砍等情甚明（偵查卷第33頁、第109 、110 頁
    ）。
(七)並有被告自承係其所竊及本身所有之西瓜刀三把扣案及由監
    視錄影帶翻拍之相片（偵查卷第71頁至第74頁）附卷可資佐
    證。
(八)綜合上開證人所證述各情及各書證、物證等，足認被告就事
    實欄二至四所載犯罪事實之上揭自白，亦與事實相符，亦可
    採認。
(九)被告於事實欄五所載犯罪事實，業據證人即警員林彥誠原審
    審理中具結證述：「我看到劉耀仁把被告車子駕駛座門打開
    ，被告拿一把西瓜刀，要衝出來作勢要砍劉耀仁，我跟劉耀
    仁對空鳴槍，我就往被告小腿連開三槍，被告當時坐在駕駛
    座手拿西瓜刀，我就跟劉耀仁把被告從車內拉出來並戴上手
    拷」「我是看到劉耀仁有閃避的動作，而且有看到被告有要
    下車往劉耀仁揮砍的動作，看到西瓜刀有伸出車外，所以才
    會對空鳴槍」等語（原審卷第211 頁）；核與證人劉耀仁於
    原審同日審理所證稱：「我到現場時，也喝令被告把刀放下
    ，被告你是在說什麼（台語），我再用台語制止他，他還是
    不聽，開車門進入車內，繼續坐在車內，我在外面大聲對他
    喊叫，你到底要不要出來，我知道被告手上有拿一把刀，所
    以先退後一步再開車門，被告就坐在駕駛坐內罵三字經，並
    持西瓜刀轉身要往我身體揮砍，我就往後退，對空鳴槍，我
    有聽到站在我右後方的林彥誠開槍，之後我看到被告刀子掉
    落，他癱坐在椅子上，我就把被告拉出車外進行逮捕」「被
    告右手握住西瓜刀的刀柄舉起來，刀鋒朝後，被告身體已有
    要出車外」「被告當時身體壓低」等語相符（原審卷第214
    、215 頁）。顯見被告對執行逮捕勤務之警員劉耀仁亦有欲
    以西瓜刀揮砍之強暴手段抗拒逮捕無疑，此部分事實亦堪認
    定。
(十)按被告所持西瓜刀刀鋒長約60公分至70公分，且甚鋒利，此
    除觀諸扣案西瓜刀及所拍攝之相片（偵查卷第67頁）可知外
    ，並由丙○○遭被告砍傷之情形，亦可佐證。而被告為一具
    有普通常識之人，對持該西瓜刀朝人揮砍，將有致人於死之
    危險，當無不知之理，況被告於本院審理中亦自承拿西瓜刀
    會砍死人等語（原審卷第150 頁），然其仍持扣案西瓜刀預
    備砍其姐夫陳國中，並持以追砍被害人甲○○、丙○○、高
    延玉及警員賴文東、劉耀仁，甚而砍傷丙○○，則其有殺人
    之犯意，至彰明確。其於審理中辯稱無殺人之犯意云云，自
    無可採。另被告於本案行為時，其精神狀態固有精神耗弱之
    情形（詳後述），但並未達心神喪失之程度，且由被告於檢
    察官偵查中仍能詳述其犯罪之過程如上，益徵其於本案行為
    當時並非毫無意識，亦無不能辨識其行為違法之處。是被告
    所稱就本案發生伊都沒有記憶云云（原審卷第15 0、151 頁
    ），顯屬事後諉責之詞，礙無可取。
(十一)綜上，本案事證明確，被告犯行均堪認定。
乙、論罪科刑之理由：
一、新舊刑法之比較適用：
(一)被告行為後，刑法及施行法均經總統修正公布，並均於95年
    7 月1 日施行，參酌最高法院95年5 月23日刑事庭第8 次會
    議決議意旨，修正後刑法第2 條第1 項之規定，係規範行為
    後法律變更所生新舊法律比較適用之準據法，於刑法施行後
    ，應適用修正後刑法第2 條第1 項之規定，為「從舊從輕」
    之比較，而其中與本案有關之第33條第5 款罰金刑之最低刑
    度、第55條牽連犯、第56條連續犯，及第51條5 款定應執行
    刑、刑法施行法第1 條之1 等規定均經修正、增訂，經綜合
    比較新舊法結果，以修正前刑法之規定較有利於被告，是上
    揭部分應一併適用修正前刑法及罰金罰鍰提高標準條例之規
    定。
(二)刑法第87條有關心神喪失、精神耗弱施以監護之規定，於修
    正前係規定「得」入相當處所施以監護，修正後則規定「其
    情狀足認有再犯或有危害公共安全之虞時，令入相當處所施
    以監護」，是修正後規定顯採義務宣告，而此係屬拘束人身
    自由之保安處分，亦應依刑法第2條第1項規定比較新舊法，
    而其結果，以修正前規定較有利於被告，故就此部分亦應適
    用被告行為時之刑法規定。
(三)如新舊法處罰之輕重相同，即無比較適用之問題，非新刑法
    第2 條所指之法律有變更，即無本條之適用，應依一般法律
    適用原則，適用裁判時法。此有最高法院95年11月7 日第21
    次刑事庭會議決議可參。按修正後刑法第19條第1項及第2項
    ，係將修正前所定「心神喪失」、「精神耗弱」之用語，就
    法院審認標準見解明文化；另關於未遂犯減輕其刑之規定，
    僅為條文之移列，其法律效果並未更異，參酌上揭最高法院
    95年11月7 日刑事庭第21次會議決議意旨，無比較新舊法之
    問題，換言之，均應逕行適用裁判時之刑法。
二、論罪之理由：
撤銷改判部分
(一)被告於事實欄一所為，核係犯刑法第271 條第3 項預備殺人
    罪及同法第320條第1項之竊盜罪。被告所犯二次竊盜犯行時
    間緊接，所犯為構成要件相同之罪，顯基於概括犯意反覆為
    之，應依修正前刑法第56條連續犯規定論以一罪並加重其刑
    ，且與所犯預備殺人間有方法目的之牽連關係，依修正前刑
    法第55條後段規定從一重之連續竊盜罪處斷。另被告持刀毀
    損9J-5488 號自用小客車致令不堪用部分，核其所為係犯刑
    法第354 條毀損罪。持刀砍損高延玉所駕駛自小客車車窗玻
    璃致令不堪用部分，核所為係犯刑法第354 條之毀損罪。
(二)被告二次毀損行為，均時間緊接，所犯各為構成要件相同之
    罪，顯均基於概括犯意反覆為之，應均依修正前刑法第56條
    連續犯規定論以一罪並加重其刑。
(三)被告於本案發生時之精神狀態，經送請臺北榮民總醫院鑑定
    ，其結果認：「(1)案發前謝員（即被告）平時之個性即衝動
    易與人爭吵，鑑定時亦顯示謝員行為易激躁不安；案發當日
    謝員自述案發前曾服用大量鎮定劑，加上案發當時謝員極度
    混亂，案發後不久謝員於亞東醫院急診室病歷紀錄顯示謝員
    精神狀態呈現躁動不安及情緒激動，故謝員當時精神科診斷
    疑似為鎮定劑藥物中毒；推斷謝員案發時之精神狀態應因個
    性衝動加上鎮定劑藥物中毒造成衝動性控制困難，故謝員案
    發行為時之精神狀態應已達精神耗弱之狀態。(2)Calm -day
    及Anxiedin皆為鎮定劑，若適量服用，在一般人會有鎮定、
    嗜睡及動作遲緩等抑制性反應，但大量服用後中毒時反而可
    能有激動不安或是活動過度等非原來之反應，謝員於案發時
    之精神狀態即可能受上述藥物大量服用後中毒之影響」等，
    有臺北榮民總醫院以95年11 月16日北總精字第09500221 42
    號函檢送之被告精神狀況鑑定書在卷可稽（原審卷第130 頁
    至第132頁），且有亞東紀念醫院以95年10月3日亞歷字第09
    56410497號函檢送之被告病歷影本附卷足參（原審卷第93頁
    至第127 頁）。足徵被告於本案行為時，其辨識行為違法之
    能力，因受藥物之影響而顯著減低，已達精神耗弱之程度當
    屬無疑，從而，被告於本案之行為，爰併依刑法第19條第2
    項規定減輕其刑，並先加後減。原審關於被告毀損及竊盜部
    分論罪科刑，固非無見，惟查：被告上開二罪，符合中華民
    國九十六年罪犯減刑條例規定，原審漏未予以減刑，自有未
    洽，原判決此部分既有未洽，自應由本院撤銷改判。
(四)爰審酌被告並無前科紀錄，有臺灣高等法院被告前案紀錄表
    在卷可查，固素行非惡，且雖係處於精神耗弱下而為本件犯
    行，然其僅因與不滿其姐夫即起意竊取他人西瓜刀而預備殺
    人，更於前往其姐夫住處途中，因不滿他人燃放鞭炮，即持
    西瓜刀追殺多位無辜之被害人，甚而開車衝撞警員，並毀損
    被害人之車輛，於警員前往逮捕時，復無視公權力之存在，
    既仍持刀拒捕且欲砍殺警員，危害社會治安甚鉅，並兼衡被
    害人所受驚嚇、併所受損害，及被告迄未賠償被害人，暨犯
    後尚坦認部分犯行之態度等一切情狀，分別量處如主文所示
    之刑，
上訴駁回部分:
(一)被告於事實欄二所載砍殺被害人甲○○、劉益宏未遂部分，
    所為均係犯刑法第271條第2項、第1項之殺人未遂罪。
(二)被告於事實欄三、五所載持刀欲砍殺警員賴文東及劉耀仁而
    拒捕等，核其所為均係犯刑法第271 條第2項、第1項之殺人
    未遂罪及刑法第135 條第1 項之妨害公務罪。
(三)被告於事實欄四所載，持刀追砍被害人高延玉未遂部分，核
    係犯刑法第271條第2項、第1項之殺人未遂罪。
(四)被告多次殺人未遂，時間緊接，所犯為構成要件相同之罪，
    顯均基於概括犯意反覆為之，應均依修正前刑法第56條連續
    犯規定論以一罪並加重其刑。又所犯連續殺人未遂、連續妨
    害公務之二罪間有方法結果之牽連關係，應依修正前刑法第
    55條後段規定從一重之連續殺人未遂罪處斷，併依刑法第25
    條第2項規定減輕其刑。
(五)被告於本案發生時之精神狀態，經送請臺北榮民總醫院鑑定
    ，其結果認：「(1)案發前謝員（即被告）平時之個性即衝動
    易與人爭吵，鑑定時亦顯示謝員行為易激躁不安；案發當日
    謝員自述案發前曾服用大量鎮定劑，加上案發當時謝員極度
    混亂，案發後不久謝員於亞東醫院急診室病歷紀錄顯示謝員
    精神狀態呈現躁動不安及情緒激動，故謝員當時精神科診斷
    疑似為鎮定劑藥物中毒；推斷謝員案發時之精神狀態應因個
    性衝動加上鎮定劑藥物中毒造成衝動性控制困難，故謝員案
    發行為時之精神狀態應已達精神耗弱之狀態。(2)Calm -day
    及Anxiedin皆為鎮定劑，若適量服用，在一般人會有鎮定、
    嗜睡及動作遲緩等抑制性反應，但大量服用後中毒時反而可
    能有激動不安或是活動過度等非原來之反應，謝員於案發時
    之精神狀態即可能受上述藥物大量服用後中毒之影響」等，
    有臺北榮民總醫院以95年11月16日北總精字第0950022142號
    函檢送之被告精神狀況鑑定書在卷可稽（原審卷第130 頁至
    第132頁），且有亞東紀念醫院以95年10月3日亞歷字第0956
    410497號函檢送之被告病歷影本附卷足參（原審卷第93頁至
    第127 頁）。足徵被告於本案行為時，其辨識行為違法之能
    力，因受藥物之影響而顯著減低，已達精神耗弱之程度當屬
    無疑，從而，被告於本案之行為，原審爰併依刑法第19條第
    2 項規定減輕其刑，並先加後減，且連續殺人未遂部分並遞
    減之。
(六)、原審爰審酌被告並無前科紀錄，有臺灣高等法院被告前案
      紀錄表在卷可查，固素行非惡，且雖係處於精神耗弱下而
      為本件犯行，然其僅因與不滿其姐夫即起意竊取他人西瓜
      刀而預備殺人，更於前往其姐夫住處途中，因不滿他人燃
      放鞭炮，即持西瓜刀追殺多位無辜之被害人，甚而開車衝
      撞警員，並毀損被害人之車輛，於警員前往逮捕時，復無
      視公權力之存在，既仍持刀拒捕且欲砍殺警員，危害社會
      治安甚鉅，並兼衡被害人所受驚嚇、併所受損害，及被告
      迄未賠償被害人，暨犯後尚坦認部分犯行之態度等一切情
      狀，說明扣案西瓜刀三把，其中一把固屬被告所有，經被
      告自承在卷，然因其中二把係屬被害人乙○○、己○○所
      有，而經調查結果，無法認定被告持以犯本案者究係何把
      西瓜刀，亦無從認定被告所有之西瓜刀確已供本案犯罪之
      用，故均礙難為沒收之諭知。且被告無依修正前刑法第87
      條第2 項規定施以監護之必要。判決被告連續犯殺人未遂
      罪，處有期徒刑柒年陸月；其認事用法，核無違誤。上訴
      意旨，仍執陳詞，任意指摘原判決不當，為無理由，應予
      駁回。
(七)被告上開撤銷改判及上訴駁回，犯意各別，行為互殊，應分
    論併罰，並定其執行刑。
據上論斷，應依刑事訴訟法地369條第1項前段、第364條、第371
條、第299條第1項前段，刑法第2條第1項、第135條第1項、第27
1 條第1項、第2項、第3項、第320條第1項、第354條、修正前刑
法第55條、第56條、第51條第5款、刑法第25條第2項、第19條第
2項、第70條、第71條第1項、第2項，罰金罰鍰提高標準條例第1
條前段，中華民國96年罪犯減刑條例第5條第1項第3款、第7條，
判決如主文。
本案經檢察官沈世箴到庭執行職務。
中　　華　　民　　國　　96　　年　　8 　　月　  30　　日
　　　　　　　　　刑事第八庭審判長法　官  鄭文肅
　　　　　　　　　　　　　　　    法　官  蔡光治
　　　　　 　 　　　　　　　　　　法　官  陳貽男
以上正本證明與原本無異。
殺人未遂部分如不服本判決，應於收受送達後十日內向本院提出
上訴書狀，其未敘述上訴之理由者並得於提起上訴後十日內向本
院補提理由書（均須按他造當事人之人數附繕本）。
其他部分不得上訴。
                                   書記官  王泰元
中　　華　　民　　國　　96　　年　　8 　　月　　30　　日
附錄：本案論罪科刑法條全文
中華民國刑法第135條
（妨害公務執行及職務強制罪）
對於公務員依法執行職務時，施強暴脅迫者，處3 年以下有期徒
刑、拘役或3百元以下罰金。
意圖使公務員執行一定之職務或妨害其依法執行一定之職務或使
公務員辭職，而施強暴脅迫者，亦同。
犯前二項之罪，因而致公務員於死者，處無期徒刑或7 年以上有
期徒刑；致重傷者，處3年以上、10年以下有期徒刑。
中華民國刑法第271條
（普通殺人罪）
殺人者，處死刑、無期徒刑或 10 年以上有期徒刑。
前項之未遂犯罰之。
預備犯第 1 項之罪者，處 2 年以下有期徒刑。
中華民國刑法第320條
（普通竊盜罪、竊佔罪）
意圖為自己或第三人不法之所有，而竊取他人之動產者，為竊盜
罪，處5年以下有期徒刑、拘役或5百元以下罰金。
意圖為自己或第三人不法之利益，而竊佔他人之不動產者，依前
項之規定處斷。
前二項之未遂犯罰之。
中華民國刑法第354條
（毀損器物罪）
毀棄、損壞前二條以外之他人之物或致令不堪用，足以生損害於
公眾或他人者，處2年以下有期徒刑、拘役或5百元以下罰金。
